【裁判字號】    99,仲聲,1
【裁判日期】    990305
【裁判案由】    選定仲裁人
【裁判全文】
臺灣雲林地方法院民事裁定               99年度仲聲字第1號
聲  請  人  大勝營造有限公司
法定代理人  甲○○
相  對  人  雲林縣政府
法定代理人  乙○○
上列當事人間聲請選任仲裁人事件，本院裁定如下：
    主  文
聲請駁回。
聲請程序費用新臺幣壹仟元由聲請人負擔。
    理  由
一、按仲裁機構或法院選定之仲裁人，因死亡或其他原因出缺，
    或拒絕擔任仲裁人或延滯履行仲裁任務者，仲裁機構或法院
    得各自依聲請或職權另行選定；仲裁法第13條第4 項定有明
    文。是仲裁法既已針對仲裁庭組成後，仲裁人出缺時應如何
    處理，確已設有明文規範，用以避免原開啟之仲裁程序因仲
    裁人出缺而延宕，俾達仲裁程序快速進行之目的。次按當事
    人之一方選定仲裁人後，得以書面催告他方於受催告之日起
    ，十四日內選定仲裁人；受前條第一項之催告，已逾規定期
    間而不選定仲裁人者，催告人得聲請仲裁機構或法院為之選
    定；仲裁法第11條第1 項、第12條第1 項分別定有明文。足
    信仲裁法第12條係以未組成仲裁庭為前提，故仲裁事件之當
    事人於仲裁庭成員出缺時，自應遵守上開另行選定之規定，
    儘速補足仲裁庭成員，而非逕自棄免原來已啟動之仲裁程序
    ；佐以仲裁機關亦得【依職權另行選定】以補足仲裁庭成員
    ，益徵，此等應補足仲裁庭成員之程序，並不適用仲裁法第
    12 條 規定。
二、本件聲請意旨略以：聲請人就兩造間「雲林縣水林鄉土厝北
    農村社區土地重劃工程」之工程款給付糾紛，業於民國（下
    同）98年11月間依政府採購法第85條之1 規定，向中華民國
    仲裁協會提付仲裁【案號：98年仲中聲和字第28號】在案，
    嗣聲請人於同年12月8 日函催相對人於文到後14日內選定仲
    裁人，詎相對人於同日受領上開通知後仍不為選定，聲請人
    遂於同年月23日函請中華民國仲裁協會為相對人選定仲裁人
    ，該會並選定何肇喜建築師擔任相對人之仲裁人。茲因何肇
    喜建築師有仲裁法第15條第2 項第4 款所定情形，經聲請人
    聲請迴避而於99年1 月25日辭任後，相對人迄未重新選任仲
    裁人，為利仲裁之進行，爰依仲裁法第12條第1 項規定聲請
    鈞院為相對人選定仲裁人云云。
三、聲請人上開主張，已據其提出聲請人98年12月8 日勝公字第
    981208號函、98年12月23日勝公字第981223號函、收文條、
    中華民國仲裁協會99年1 月14日（99）仲中業字第15號函暨
    仲裁人選定書，及同協會99年1 月27日（99）仲中業字第35
    號函暨何肇喜辭任書等件（均影本）為憑，固堪認定。然查
    ：
  (一)中華民國仲裁協會為相對人選定何肇喜建築師擔任仲裁人後
    ，何肇喜仲裁人遂與聲請人所選任之仲裁人吳光陸，共推何
    志揚擔任主任仲裁人並組成仲裁庭之事實，亦有中華民國仲
    裁協會之前揭函文可查，足信本件兩造間之仲裁事件，確已
    成立仲裁庭。
  (二)嗣中華民國仲裁協會所選定之仲裁人何肇喜辭任出缺，依上
    開仲裁法第13條第4 項之規定，此等仲裁人因故出缺時，自
    應由中華民國仲裁協會依聲請或職權另行選定，避免已開啟
    之仲裁程序因仲裁人出缺而延宕，俾達仲裁程序快速進行之
    目的。
  (三)又聲請人本件聲請意旨係引用仲裁法第12條第1 項規定，顯
    與事實有間，益徵其聲請與事實不合。
  (四)況且，原仲裁人何肇喜既非法院選任，法院實務運作尚需經
    由中華民國仲裁協會協助推荐；聲請人既信任仲裁制度與中
    華民國仲裁協會，自宜由中華民國仲裁協會續行相關程序，
    並宜尊重中華民國仲裁協會得依職權另行選定之機制，而非
    棄捨程序快速原則不為，迂迴再由法院輕輾轉介入。
  (五)承上，本件聲請人於中華民國仲裁協會所選定之仲裁人因故
    出缺後，未向該協會聲請或督促其【依職權另行選定】，反
    逕向法院聲請為相對人選定，自屬有誤，顯與仲裁制度「快
    速為重」之原則不符。
四、綜上所述，本件並無聲請人所稱仲裁法第12條第1 項規定之
    適用，聲請人之聲請顯然失據；又本件既已成立仲裁庭，於
    此仲裁庭成員出缺情況下，本應由聲請人敦促或聲請中華民
    國仲裁協會依仲裁法第13條第4 項之規定，由中華民國仲裁
    協會依聲請或職權另行選定仲裁人。從而，本件聲請人聲請
    本院為相對人選定仲裁人，既與首揭規定及仲裁制度之運作
    原則有違，可認本件聲請，尚屬無據，應予以駁回。
五、爰依仲裁法第52條，非訟事件法第21條第2 項、第24條第1
    項，民事訴訟法第95條、第78條，裁定如主文。
中    華    民    國    99    年    3     月    5     日
                  民事第一庭    法  官  黃玉清
以上正本係照原本作成。
如對本裁定抗告須於裁定送達後10日內向本院提出抗告狀（須附
繕本），並應繳納抗告費新台幣1,000 元。
中    華    民    國    99    年    3     月    5     日
                                書記官  林美鳳

司法院資訊處製作；財團法人民間司法改革基金會備份。
